【裁判字號】    99,訴,480
【裁判日期】    991020
【裁判案由】    違反妨害性自主罪
【裁判全文】
臺灣雲林地方法院刑事判決               99年度訴字第480號
公  訴  人  臺灣雲林地方法院檢察署檢察官
被      告  乙○○
選任辯護人  林永山律師
上列被告因妨害性自主案件，經檢察官提起公訴（99年度偵續字
第8 號），本院判決如下：
    主  文                                               
乙○○無罪。
    理  由
一、公訴意旨略以：被告乙○○前係址設雲林縣斗南鎮○○路99
    號多多龍遊藝場之實際負責人，於民國98年10月19日雇用代
    號00000000號（真實姓名、年籍詳卷附對照表，下簡稱Ａ女
    ）為該遊藝場之試用開分員，Ａ女負責於白天前來協助從事
    開分、兌換金錢之行為。98年10月31日18時許，多多龍遊藝
    場舉辦烤肉，至同日23時許，被告乙○○偕同Ａ女至附近統
    一7-11便利商店（下簡稱7-11超商）添購含酒精成分之飲料
    ，其見Ａ女不勝酒力、意識不清，即藉口要載送Ａ女返家休
    息，而於同日23時40分許，駕駛車牌號碼3089-XU 號自用小
    客車，自多多龍遊藝場將Ａ女載往址設雲林縣斗南鎮○○○
    路49號之山櫻花汽車旅館（下簡稱山櫻花旅館）。被告乙○○搭載Ａ女，於同日23時47分到達山櫻花旅館後，被告乙○○向該旅館之服務人員丁○○表示要住宿，而投宿於該旅館
    302 號房。嗣進入該302 號房後，被告乙○○即趁Ａ女昏睡
    、意識不清之際，未徵得Ａ女之同意，即將Ａ女下半身衣物
    脫除，並壓趴在Ａ女身上。正親吻Ａ女時，昏睡之Ａ女發覺
    有異、隨即驚醒，並馬上推開趴在其身上赤裸身軀的被告乙○○。惟被告乙○○不顧Ａ女之反對，復壓在Ａ女身上、強
    行親吻Ａ女嘴巴，正擬將其生殖器插入Ａ女性器官時，又為
    Ａ女所推開。Ａ女掙扎著往房門口跑時，被告乙○○仍不顧
    Ａ女之哭求，強行將Ａ女拖回床上，隨即以生殖器插入Ａ女
    性器官，而對Ａ女為性交行為得逞。後Ａ女復強行掙扎、推
    開被告乙○○，適被告乙○○酒精發酵、陷入昏睡，Ａ女見
    狀隨即打開302 號房鐵捲門，於98年11月1 日0 時47分許，
    前往櫃臺向丁○○借用電話聯絡其男友代號00000000Ｂ（真
    實姓名、年籍詳卷，下簡稱Ｂ男）之人前來搭載。而於98年
    11月1 日1 時許，逃離該汽車旅館，前往財團法人慈濟佛教
    綜合醫院大林分院（下簡稱慈濟大林醫院）驗傷，並向員警
    報案，始查悉上情。因認被告乙○○涉犯刑法第221 條第1
    項之強制性交罪嫌云云。
二、按「犯罪事實應依證據認定之，無證據不得推定其犯罪事實
    」；「不能證明被告犯罪者，應諭知無罪之判決」，刑事訴
    訟法第154 條第2 項、第301 條第1 項分別定有明文。次按
    告訴人之告訴，係以使被告受刑事訴追為目的，是其陳述是
    否與事實相符，仍應調查其他證據以資審認；事實之認定，
    應憑證據，如未能發現相當證據，或證據不足以證明，自不
    能以推測或擬制之方法，為裁判基礎；且認定犯罪事實所憑
    之證據，雖不以直接證據為限，間接證據亦包括在內，然而
    無論直接證據或間接證據，其為訴訟上之證明，須於通常一
    般之人均不致有所懷疑，而得確信其為真實之程度者，始得
    據為有罪之認定，倘其證明尚未達到此一程度，而有合理之
    懷疑存在而無從使事實審法院得有罪之確信時，即應由法院
    為諭知被告無罪之判決，有最高法院52年度臺上字第1300號
    、40年度臺上字第86號、76年度臺上字第4986號判例意旨可
    資參照。末按刑事訴訟法第161 條已於91年2 月8 日修正公
    布，修正後同條第1 項規定：檢察官就被告犯罪事實，應負
    舉證責任，並指出證明之方法。因此，檢察官對於起訴之犯
    罪事實，應負提出證據及說服之實質舉證責任。倘其所提出
    之證據，不足為被告有罪之積極證明，或其闡明之證明方法
    ，無從說服法官以形成被告有罪之心證，基於無罪推定之原
    則，自應為被告無罪判決之諭知，亦有最高法院92年度臺上
    字第128 號判例意旨足參。
三、本件檢察官認定被告乙○○涉有上開罪嫌，無非係以：(一)、
    上開犯罪事實，業據證人即告訴人Ａ女指訴甚詳，並有慈濟
    大林醫院受理疑似性侵害事件驗傷診斷書在卷可按。(二)、告
    訴人Ａ女與被告於上開時間，前往7-11超商添購飲料時，確
    呈酩酊後腳步蹣跚、重心不穩之情形，有7-11超商監視光碟
    、7-11光碟勘驗筆錄各乙份存卷可資佐證。(三)、於投宿山櫻
    花旅館時，告訴人已呈現昏睡狀態，亦經證人丁○○於臺灣
    高等法院臺南分院檢察署結證屬實。(四)、依慈濟大林醫院診
    斷證明書上記載，告訴人前往驗傷時，其嘴唇有撞傷淤痕，
    頸部皮膚亦有抓痕，有診斷證明書及勘驗光碟乙份附卷可稽
    。核與告訴人一般狀況下之情形不同，有告訴人嗣於臺灣雲
    林地方法院檢察署偵訊時，頸部勘驗照片乙張在卷可供比對
    。(五)、扣案之告訴人案發當日所穿之牛仔短褲，經勘驗後，
    確實有拉鍊咬合處脫落、不堪使用之情形，亦有勘驗筆錄乙
    份、勘驗照片3 張在卷可按。如被告所辯為真，何以告訴人
    嘴唇、頸部分別出現傷痕？所穿著之衣物，何以又出現損毀
    之情形？凡此均啟人疑竇。(六)、被告自陳於烤肉會當天，告
    訴人之男友曾前去找告訴人，案發後係獨自一人遭警自山櫻
    花旅社帶往斗南分局詢問，於98年11月1 日，並曾前去告訴
    人家中，特意給告訴人新臺幣（下同）12000 元之「零用錢
    」。益徵其辯稱告訴人已與其男友分手而與其交往，雙方係
    出於自願發生性關係等情，不足採信。(七)、本件經傳訊證人
    丁○○到庭明確證稱：被告投宿當時，告訴人頭低低的、始
    終不曾改變姿勢，相隔40分鐘後，告訴人流著眼淚、滿臉驚
    恐前來借用電話，並告知遭強迫脫光衣服等情，復有Ｂ男之
    手機來電紀錄翻拍照片2 張存卷可參。為其認定被告上揭犯
    罪事實之依據。
四、證據能力：
(一)、按被告以外之人於審判外之言詞或書面陳述，除法律有規定
    者外，不得作為證據。又被告以外之人於審判外之陳述，雖
    不符前4 條之規定，而經當事人於審判程序同意作為證據，
    法院審酌該言詞陳述或書面陳述作成時之情況，認為適當者
    ，亦得為證據，當事人、代理人或辯護人於法院調查證據時
    ，知有第159 條第1 項不得為證據之情形，而未於言詞辯論
    終結前聲明異議者，視為有前項之同意。刑事訴訟法第159
    條第1 項、第159 條之5 第1 項、第2 項分別定有明文。故
    本件檢察官所提之證據：即雲林縣警察局鑑識課刑案現場勘
    查報告1 份（詳見臺灣雲林地方法院檢察署98年度他字第92
    5 號卷第25頁至第39頁）、慈濟大林醫院受理疑似性侵害事
    件驗傷診斷書（詳見同上他卷證物袋內）、被害人98年11月
    1 日簽名之影印文件1 紙（詳本院卷），均因被告及辯護人
    不否認其真正及證據能力，且本院依其作成時之情況，認亦
    無顯不可信之情形，而均有證據能力。
(二)、按被告以外之人於偵查中向檢察官所為陳述，除顯有不可信
    之情況者外，得為證據，刑事訴訟法第159 條之1 第2 項定
    有明文。檢察官在偵查中對被告以外之人所為之偵查筆錄，
    性質上屬傳聞證據，惟刑事訴訟法規定檢察官代表國家偵查
    犯罪、實施公訴，依法其有訊問被告、證人及鑑定人之權，
    證人、鑑定人並須具結，而實務運作時，檢察官偵查中向被
    告以外之人所取得之陳述，原則上均能遵守法律規定，不致
    違法取供，其可信度極高，職是，被告以外之人前於偵查中
    已具結而為證述，除反對該項供述具有證據能力之一方，已
    釋明「顯有不可信之情況」之理由外，不宜遽指該證人於偵
    查中之陳述不具證據能力。故本件被害人甲 ○於98年11月2
    日、同年12月24日、同年3 月29日之檢察官訊問筆錄（詳見
    同上卷第16頁至第19頁、第40頁至第41頁，結文第21頁、99
    年度偵續字第8號 卷第18頁至第20頁，結文第21頁）、證人
    丁○○於99年1 月28日之檢察官訊問筆錄（詳見同上偵續卷
    第4 頁至第7 頁，結文第8 頁）、證人B 男於98年11月1 日
    之警察詢問筆錄（詳見同上他字卷第7 頁至第8 頁）、證人
    歐淑秋於99年4 月6 日之檢察官訊問筆錄（詳見同上偵續卷
    第46頁至第47頁，結文第49頁），被告及其辯護人均未提及
    檢察官在訊問時有不法取供之情形，亦未釋明上開證人之證
    述有何顯不可信之情況，依上開規定，上開證人在檢察官之
    證述筆錄，自得作為本案證據使用。至於證人間於偵查中之
    證詞，其真偽如何？乃本院應綜合本案全部卷證資料，依經
    驗及論理法則以職權判斷之事項，即其證明力之問題，與其
    是否具有證據能力無關。
(三)、傳聞法則乃對於被告以外之人於審判外之言詞或書面陳述，
    亦即針對被告以外之人於審判外以言詞或書面所為之供述證
    據而為之規範。本件檢察官提出之證據即牛仔褲勘驗照片3
    張（詳見99年度偵續字第8 號偵查卷第60頁至第62頁）、證
    人B 男之手機來電紀錄翻拍照片2 張（詳見同上他卷第13頁
    ）、頸部勘驗照片1 張（詳見同上偵續卷第23頁）及其他之
    現場照片，係執法人員於案發後所照，該等照片內容，係傳
    達拍攝時現場情況，透過影像所傳達的情形與拍攝當時現場
    情形，在內容上的一致性，是透過科學、機械之方式，對於
    所拍攝內容所為忠實且正確之紀錄，拍攝影像並不存在人對
    現實情形的知覺、記憶所經常發生的表現錯誤，是認照片之
    性質係非供述證據，而無傳聞法則之適用；而且拍攝行為所
    取得之證據及拍攝之目的，係為保全及蒐集犯罪現場情形之
    證據，尚無不法，復查無證據證明有何偽造、變造或違法取
    得之情事，且與本案待證事實具有相當關聯性，該照片，自
    有證據能力。
(四)、檢察官於偵查中對7-11超商光碟所為之勘驗筆錄（詳見99年
    度偵續字第8 號偵查卷第66頁至第67頁）及其於99年5 月17
    日對被害人之牛仔短褲所為之勘驗筆錄（詳見99年度偵續字
    第8 號偵查卷第59頁）各1 份，依刑事訴訟法第212 條之規
    定，均有證據能力，惟上揭檢察官於偵查中對7-11超商光碟
    所為之勘驗筆錄與本院於審理時所為之勘驗筆錄有不同時，
    乃本院應綜合本案全部卷證資料，依經驗及論理法則予以職
    權判斷之事項，即其證明力之問題，亦與其是否具有證據能
    力無關。
(五)、按「刑事訴訟程序所為通訊監察處分之取證行為，具有對人
    民隱私權等基本權干預之性質，通訊保障及監察法對此取證
    行為，設有程序規範與限制，俾使實施刑事追訴程序之公務
    員有法可循，並兼顧人民權益之保障。從事刑事追訴之公務
    員違反取證規範，從抑制違法偵查之觀點衡量，如不分情節
    ，均容許該通訊監察所得資料作為證據使用並不適當，固有
    應否排除其證據能力之問題。惟此『證據排除原則』之適用
    ，應僅限於有國家機關行為介入之對於人民之監聽行為而言
    ；私人監聽之行為，並無公權力介入，則不與焉。依刑法第
    三百十五條之一及通訊保障及監察法第二十九條第三款規定
    ：『監察者為通訊之一方，而非出於不法目的者，不罰。』
    之規範目的，通訊之一方私自錄音之取證行為，如非出於不
    法目的，不惟在刑罰規範上屬於阻卻違法之事由，且因屬通
    訊一方基於保全證據之必要所實施之作為，並無國家機關行
    為之介入，當非通訊保障及監察法所規範之行為，要無先聲
    請令狀許可之問題，自亦不發生有類似公務員違法偵查取得
    證據之情形，其所取得之證據應有證據能力。」（最高法院
    97年度臺上字第560 號判決要旨同此見解），故被告乙○○
    與被害人Ａ女電話譯文（詳本院卷），既經被害人Ａ女承認
    確有此通話，且內容大致無誤，自亦有證據能力。
五、訊據被告乙○○矢口否認有何上開所指犯行，辯稱伊與告訴
    人Ａ女，是在兩情相悅下發生性行為，伊並未趁甲 ○酒醉熟
    睡之際著手欲予以性侵，及於Ａ女酒醒抗拒不從時，以強暴
    之手段予以性侵得逞等語。
六、經查：被告已自承案發時曾與告訴人Ａ女發生性行為，核與
    告訴人Ａ女之此部分指訴相符，足認被告確實與告訴人Ａ女
    有於上揭時、地發生性行為。是本案應審明者為：依檢察官
    所提出之證據，是否足以說服本院以形成被告有趁甲 ○酒醉
    熟睡之際著手欲予以性侵，及於Ａ女酒醒抗拒不從時，以強
    暴之手段予以性侵得逞之事實之有罪心證？
(一)、告訴人Ａ女雖指述其與被告至便利商店時已經酒醉，走路已
    不穩、身軀晃動，對便利商店購物情形沒有什麼印象，離開
    便利商店後，進入被告車子後吐完即睡在被告車上，醒來人
    就在山櫻花汽車旅館。惟依告訴人Ａ女於本院審理時結證證
    稱：當天開了5 、6 瓶紅酒，從當天下午5 、6 點開始喝酒
    ，到了8 、9 點玩遊戲，輸了就要喝，那時就猛灌酒，從7-
    11超商出來，在車上吐完就睡著了等語。但證人丙○○於本
    院審理時結證稱：實際喝酒有6 人，買2 瓶紅酒，酒的牌子
    是佛朗明歌，大瓶玻璃瓶裝，Ａ女喝多少酒沒有印象，伊（
    指丙○○）喝蠻多的等語。其在喝酒瓶數已有5 、6 瓶及2
    瓶之差異，再從玩遊戲輸贏機率應是相同及證人丙○○證稱
    其喝蠻多酒的判斷，被告頂多係在3 、4 小時內喝了半瓶紅
    酒，依一般經驗而言，告訴人Ａ女若真係毫無酒量，則早應
    醉倒於店內，很難理解何以Ａ女從7-11超商出來，才開始因
    酒醉發作而在車上吐完就睡著了。且被告與告訴人Ａ女於案
    發當日進入山櫻花汽車旅館前，先至附近之7-11超商購物，
    經本院於審理時當庭勘驗7-11超商監視錄影光碟畫面顯示，
    於98年10月31日晚上11時19分55秒許，被告與告訴人Ａ女係
    牽手進入雲林縣斗南鎮○○路之7-11超商購物，其間Ａ女身
    體雖有明顯晃動，確有喝酒酒醉之現象，惟尚能自行行走，
    且與被告有說有笑，像一對親密之情侶，不僅互摟對方走到
    櫃臺，結帳時告訴人Ａ女將商品即3 瓶飲料瓶抱在胸前，尚
    能不使其墜落，於同日晚上11時23分26秒許，再由被告摟著
    告訴人Ａ女步出便利商店（詳見本院99年10月6 日審判筆錄
    第4 頁至第5 頁），故本院勘驗整個購物過程之感覺，認為
    告訴人Ａ女與被告之互動親暱，而告訴人Ａ女精神狀態除有
    步履不穩、身體搖晃之輕微酒醉現象外，尚無較大之異狀（
    如：嘔吐、因無法行走而蹲下、跌倒或須他人扶著行走等）
    ，亦無從看出告訴人Ａ女有嚴重酒醉致將陷入昏睡之跡象。
    另依證人丁○○於本院審理作證時略稱：被告與告訴人Ａ女
    係於98年10月31日晚上11時41分許進入該汽車旅館等語。距
    被告與告訴人Ａ女離開7-11超商之時間不到20分鐘，亦無法
    想像告訴人Ａ女如何在短時間內陷入泥醉昏睡之狀態，則告
    訴人Ａ女指稱其於案發時已醉到不醒人事之程度，實非無疑
    。
(二)、依告訴人Ａ女指述，被告欲對當時泥醉昏睡之伊為性交時，
    其恰好醒來，發現其下半身赤裸，就用手將被告推開，被告
    又將其拉回來，其前後推開被告之次數有2 、3 次。倘告訴
    人Ａ女指訴為真，自可想見其遭被告為性侵行為時，有相當
    程度之抵抗，然依告訴人Ａ女之受理疑似性侵害事件驗傷診
    斷書，僅記載告訴人Ａ女之嘴唇部位有撞傷淤痕及頸部皮膚
    有輕微抓痕，其餘身體部位均無傷痕，此與一般被害人遭強
    制性交時，於奮力抵抗下，會受有相當程度外傷之情形有別
    ，其受傷部位至少會在拉扯激烈之手臂上留下擦、挫傷，且
    汽車旅館之房間在2 樓，被告須先將告訴人Ａ女抱上2 樓，
    又已將其下半身脫光，此期間Ａ女均處於泥醉昏睡中，卻於
    被告欲對伊為性交時，恰好醒來，推開身材粗壯當時壓在其
    身上之被告，尚能從容穿上其被脫下之內褲及牛仔短褲後，
    而因被告再次將其拉回，並以暴力拉扯其牛仔短褲，致其拉
    鍊咬合處脫落不堪使用，但其內褲並未見告訴人Ａ女陳稱有
    何損毀之處？且被告既未罷手，又將其拉回性侵，何以會讓
    告訴人Ａ女有時間穿上內褲及牛仔短褲？另依被告於7-11超
    商之情形，並無酒醉之現象，何以在性侵告訴人Ａ女後，竟
    任令其離去？更在犯罪地呼呼大睡？另依證人丁○○於本院
    審理時結證證稱：告訴人Ａ女進旅館至其至櫃臺求救之間約
    有40分鐘，且伊從攝影機看到告訴人Ａ女離開房間至櫃臺間
    是用走的過來，且衣著算整齊等詞。若告訴人Ａ女真係被強
    制性侵，其何以如此鎮定？故告訴人Ａ女指訴內容之真實性
    ，尚非全無瑕疵可指。
(三)、再者，雲林縣警察局鑑識課於98年11月1 日上午10時許，在
    被告尚未退房之際，協同被告在302 號房現場進行採證，採
    證結果僅見床上有凌亂痕跡，其餘空間擺設均無遭碰撞而異
    動之現象，此有雲林縣警察局鑑識課刑案現場勘察報告1 份
    及採證照片23張在卷足稽，現場均未看出有物品因告訴人Ａ
    女之抵抗遭到碰撞損毀、歪倒之情形，此亦與常情迥異，則
    被告是否確有如告訴人Ａ女所述之起訴犯行，尚非無疑。
(四)、扣案之牛仔短褲非案發之時即扣案，故其拉鍊咬合處脫落之
    原因及時間，實難確定，故不能據此率認一定是被告案發時
    之行為所致。另證人丁○○係證稱：告訴人Ａ女坐在車上頭
    低低的，從頭到尾，都是同一姿勢，因為告訴人Ａ女未曾抬
    頭，不清楚其有無睡著。是尚無法以此確認告訴人Ａ女當時
    已呈昏睡狀態。
(五)、且本件案發後，被告與其母及其友人等於98年11月1 日至告
    訴人Ａ女家中，經告訴人Ａ女同意，將其帶到雲林縣古坑鄉
    之1 間遊藝場，在未予以告訴人Ａ女外力之強制下，由其於
    紙上載明內容略為：「本人於98年10月31日和乙○○夜宿斗
    南山櫻花汽車旅館，進而發生男女關係，當時我並沒拒絕。
    」之文書並簽名其上，此有該紙文書影本1 張附於本院卷內
    可憑，且為告訴人Ａ女於本院審理時證述屬實，堪認為真實
    ；另被告於案發後與告訴人Ａ女電話聯絡，竟係討論告訴人
    Ａ女是否要再回遊藝場上班之事，此亦有經告訴人Ａ女證述
    內容屬實之電話錄音譯文1 紙附於本院卷內足證，以上情事
    均為受性侵者與加害者於事後通常所不會為之事，故告訴人
    Ａ女上開行為與一般經驗法則不符（一般經驗上，被性侵者
    應會對加害人產生恐懼、恨意，所以會逃避與被告談話或見
    面），其遭性侵指訴之真實性，尚非無疑。
(六)、綜上，被告所辯，尚非全然無據，而檢察官所提出之積極證
    據尚無法使本院形成被告有趁甲 ○酒醉熟睡之際著手欲予以
    性侵，及於Ａ女酒醒抗拒不從時，以強暴之手段予以性侵得
    逞之有罪之確實心證。揆諸上揭法律規定及判例意旨，應認
    被告所涉犯罪之證據不足以認定其有犯起訴書所指之犯行。
七、本件檢察官所舉上開據以認定被告有起訴書所載犯行之證據
    ，既不能說服本院形成被告確實有起訴書所指犯行之心證，
    而不能證明被告犯罪，自應為被告無罪判決之諭知。
據上論斷，依刑事訴訟法第301 條第1 項前段，判決如主文。
本案經檢察官江柏青到庭執行職務。 
中    華    民    國    99    年    10    月    20    日

                  刑事第五庭  審判長法  官  吳基華

                                    法  官  段奇琬

                                    法  官  張文俊

以上正本證明與原本無異。
如不服本判決，應於收受判決後10日內，向本院提出上訴書狀，
並應敘述具體理由；其未敘述上訴理由者，應於上訴期間屆滿後
20日內向本院補提理由書（均須按他造當事人之人數附繕本），
「切勿逕送上級法院」。告訴人或被害人如對於本判決不服者，
應具備理由請求檢察官上訴，其上訴期間之計算係以檢察官收受
判決正本之日期為準。

                                    書記官  金雅芳

中    華    民    國    99    年    10    月    20    日

司法院資訊處製作；財團法人民間司法改革基金會備份。
